臺灣高雄地方法院民事裁定
108年度消債更字第160號
聲  請  人  王宥薰  
0000000000000000

代  理  人  陳清和律師
上列當事人因消費者債務清理事件聲請更生，本院裁定如下：
    主  文
聲請人王宥薰自民國一百零八年八月六日下午四時起開始更生程
序。
命司法事務官進行本件更生程序。
    理  由
一、本件聲請意旨略以：伊無力清償債務，曾向本院聲請前置調
    解，因無還款能力而於民國108年5月8日調解不成立，因聲
    請人有不能清償債務或有不能清償之虞，復未經法院裁定開
    始清算程序或宣告破產，爰依法聲請准予裁定更生等語。
二、按債務人不能清償債務或有不能清償之虞者，得依本條例所
    定更生或清算程序，清理其債務。債務人無擔保或無優先權
    之債務總額未逾新臺幣（下同）1,200萬元者，於法院裁定
    開始清算程序或宣告破產前，得向法院聲請更生。法院開始
    更生程序之裁定，應載明其年、月、日、時，並即時發生效
    力。法院裁定開始更生或清算程序後，得命司法事務官進行
    更生或清算程序，必要時得選任律師、會計師或其他適當之
    自然人或法人一人為監督人或管理人。消費者債務清理條例
    第3條、第42條第1項、第45條第1項及第16條第1項分別定有
    明文。
三、經查：
  ㈠聲請人所主張上開事實，業據其提出財產及收入狀況說明書
    （108年度司消債調字第139號卷，下稱調卷，第3至5頁）、
    戶籍謄本（調卷第6頁）、勞工保險被保險人投保資料表（
    調卷第7頁）、在宅托育服務契約書（調卷第8至12頁、本案
    卷第5至8頁）、財團法人金融聯合徵信中心前置協商專用債
    權人清冊（調卷第14至15頁）、財政部高雄國稅局106年及1
    07年度綜合所得稅各類所得資料清單及總歸戶財產查詢清單
    （調卷第16至18頁、本案卷第28頁）、債權人清冊（調卷第
    22頁）、切結書（本案卷第32頁）、存摺（本案卷第37至53
    頁）、信用報告（本案卷第71至73頁）、商業保險投保資料
    查詢結果表（本案卷第75頁）等在卷可參。
  ㈡次查，聲請人於106年及107年度申報所得分別為285,193元、
    88,530元（均為薪資及執行業務所得），名下有1995年出廠
    之裕隆汽車1部，勞工保險投保單位為高雄市保險業務職業
    工會，另有新光人壽保單解約金59,896元及中國人壽保單扣
    除借款274,635元後之解約金597元。又聲請人從事在宅托育
    服務，登記於高雄市第二區居家托育服務中心，每月托育費
    用為13,000元，並兼職保險經紀人業務等情，此有上開綜合
    所得稅各類所得資料清單、財產歸屬清單、勞工保險被保險
    人投保資料表、新光人壽保險股份有限公司函、中國人壽保
    險股份有限公司陳報狀、在宅托育服務契約書、巨鼎保險經
    紀人有限公司佣金報表、切結書在卷可參（調卷第7至12頁
    、第16至18頁、本案卷第5至8頁、第20至23頁、第28頁、第
    32頁、第59至62頁）。則在查無聲請人有其他收入來源之情
    形下，佐以其107年領取保險經紀人執行業務所得共17,846
    元，且已提供收入切結書，是本院即以其切結每月托育薪資
    13,000元加計保險經紀人執行業務所得核平均每月1,487元
    （計算式：17,846÷12＝1,487），合計14,487元作為核算其
    現在償債能力之基礎。
  ㈢關於聲請人個人日常必要支出部分，按債務人必要生活費用
    ，以最近一年衛生福利部或直轄市政府所公告當地區每人每
    月最低生活費一點二倍定之，本條例第64條之2第1項定有明
    文。本院參酌衛福部社會司所公告108年度高雄市最低生活
    費標準為13,099元，則聲請人每月生活所必需除有特殊情形
    並有證據證明者外，自宜以此數額之1.2倍即15,719元為度
    ，始得認係必要支出。又上開最低生活費用之標準，係照當
    地近1年平均每人消費支出60％，依其基準之家庭收支調查報
    告調查表格式示有關經常性支出之調查項目，其原即包括利
    息支出、食品、衣著、房租及水費、電費、醫療保健、交通
    、娛樂、教育等基本生活需求；因聲請人於調解程序陳稱居
    住於弟弟名下房屋，無房貸，故於計算聲請人個人每月必要
    生活費時，即應自前開已包括聲請人居住費用在內，扣除相
    當於房租支出所佔比例24.36％，俾免重複計列費用，而符公
    平之旨，則依此計算之結果，聲請人每月之必要生活費在不
    含居住費用之情形下，即應為11,890元【計算式：15,719－
    （15,719×24.36%）＝11,890】。
  ㈣至扶養部分，聲請人主張獨力扶養1名未成年子女，每月扶養
    費3,000元。查聲請人於調解程序陳稱共育有3名子女，其中
    2名子女由其等生父即聲請人第一段婚姻之前配偶扶養，聲
    請人須扶養第二段婚姻所生之子女即次子陳○○，而次子係10
    6年生，106年及107年度申報所得均為0元、名下無財產，自
    107年8月至108年3月止領有育兒津貼每月3,500元等情，此
    有戶籍謄本、所得資料及財產查詢清單、存摺、診斷證明書
    及本院依職權調閱務電子閘門財產所得調件明細表在卷可參
    （調卷第6頁、本案卷第54至55頁、第58頁、第81至83頁）
    。扶養費用部分，依消費者債務清理條例第64條之2第1項及
    第2項規定，債務人必要生活費用，以最近一年衛生福利部
    或直轄市政府所公告當地區每人每月最低生活費一點二倍定
    之；受扶養者之必要生活費用，準用第1項規定計算基準數
    額，並依債務人依法應負擔扶養義務之比例認定之，而108
    年度高雄市每人每月生活所必需即為最低生活費標準13,099
    元之1.2倍即15,719元，是本院認即應以108年度高雄市每人
    每月不含房屋支出之生活所必需11,890元（詳如前述）為度
    ；再據聲請人提出107年7月9日簽立之離婚協議書所載略以
    ：「陳○○約定歸聲請人行使負擔權利義務；陳○○之監護人不
    得以陳○○之名義要求民法之扶養費義務，若違反此項約定應
    給付甲方（即前配偶）300萬元之違約金。」（見本案卷第5
    6頁），是聲請人主張獨力負擔次子扶養費乙情，尚非不能
    採信，則聲請人之次子每月生活所必需由聲請人獨力負擔即
    應以11,890元為度，而聲請人主張每月支出扶養費3,000元
    ，顯低於本院計算之基準。
四、綜上所述，以聲請人現每月收入14,487元為其償債能力基準
    ，扣除個人必要生活費11,890元及次子扶養費3,000元後即
    可能出現超支情形，惟聲請人自陳更生方案每月願償付1,00
    0元（見本案卷第2頁），而聲請人目前負債總額為130,365
    元（參調卷第37頁，共5家金融機構債權），扣除保險解約
    金計60,493元，以聲請人自陳每月可清償1,000元計算，仍
    需約6年【計算式：（130,365－60,493）÷1,000÷12＝5.8】始
    能清償完畢。此外，聲請人無擔保或無優先權之債務總額未
    逾1,200萬元，且無本條例第6條第3項、第8條或第46條各款
    所定駁回更生聲請之事由存在，則聲請人聲請更生為有理由
    ，應予准許，爰命司法事務官進行本件更生程序。
五、依本條例第11條第1項、第45條第1項，裁定如主文。
中　　華　　民　　國　　108 　年　　8 　　月　　6 　　日
                  民事庭　法　官　沈建興
以上正本係照原本作成。
本裁定不得抗告。
中　　華　　民　　國　　108 　年　　8 　　月　　6 　　日
                          書記官  胡美儀